【裁判字號】    88,訴,1820
【裁判日期】    890930
【裁判案由】    水利法
【裁判全文】
臺灣板橋地方法院刑事判決                        八十八年度訴字第一八二○號
    公  訴  人  臺灣板橋地方法院檢察署檢察官
    被      告  丙○○
                乙○○
右列被告因違反水利法案件，經檢察官提起公訴（八十八年度偵字第八五六六號），
本院判決如左：
    主      文
丙○○連續在行水區內堆置、傾倒廢棄物，致生公共危險，處有期徒刑柒月，緩刑貳
年。
乙○○無罪。
    事      實
一、丙○○明知臺北縣鶯歌鎮○○段三○三地號旁之未登錄土地（起訴書誤繕為臺北
    縣鶯歌鎮○○○段二五三地號）如附圖所示之Ａ（面積為十六平方公尺）、Ｂ（
    面積為六十四平方公尺）、Ｃ（面積八十九平方公尺）之土地位於大漢溪行水區
    域內，主管機關為保護水道禁止於該行水區內堆置、傾倒廢棄物以免妨礙水流，
    詎其仍基於概括之犯意，自民國（下同）八十七年間起，先後多次於附圖所示之
    Ａ、Ｂ、Ｃ之行水區內之土地堆置電子零件、鐵桌、手推車、鐵箱及傾倒電子廢
    料等物，因而妨害行水區○○道之水流，如遇大水沖刷將易堵塞河道成災，致生
    公共危險，嗣於八十八年四月二日二十三時三十分許，丙○○將之前傾倒於前開
    處所之電子廢料於附圖所示之Ｃ部分土地上燃燒時，為警當場查獲。
二、案經臺北縣警察局三峽分局報請臺灣板橋地方法院檢察署檢察官偵查起訴。
    理      由
壹、有罪部分：
一、訊據被告丙○○坦承明知上開土地為行水區而於右揭時間堆置電子零件、鐵桌、
    手推車、鐵箱及傾倒電子廢料等物，嗣於八十八年四月二日二十三時三十分許燃
    燒電子廢料時為警當場查獲等情，核與查獲被告之臺北縣警察局三峽分局警員鍾
    進茂到庭結證所稱相符，且有現場照片六幀足稽（見偵卷第二十八頁至三十頁）
    。復查前開堆置、傾倒廢棄物之位置，乃臺北縣鶯歌鎮○○段三○三地號旁之未
    登錄土地，係位於大漢溪行水區域內，其面積合計為一百六十九平方公尺等節，
    業經本院會同臺北縣樹林地政事務所測量人員前往現場勘驗並囑託測量，製有勘
    驗筆錄、土地複丈成果圖、照片十五幀足佐。再者，前開土地位於大漢溪行水區
    域內，亦有大漢溪河川圖籍在卷足憑（見偵卷第三十二頁、第三十三頁之臺北縣
    政府於八十八年五月十四日以八八北府工水字第一七八四○五號函所附），又按
    水利法第九十二條之一第一項後段所謂「致生公共危險」，固以實際上須有具體
    危險之發生為要件，而屬具體危險犯；但此所謂具體危險，指客觀上業已具備公
    共危險之狀態為已足，不以已經發生危害為必要；其具體危險之存否，仍應依社
    會一般之觀念，客觀的予以判定，即依其妨礙水流之具體情況，視其一般上是否
    有使流水改道、侵蝕護岸而影響安全之虞，以決定其危險之有無，非必已使堤岸
    潰決，人、畜、房屋淹沒，始得謂其危險已發生（參照最高法院七十四年臺上字
    第三九五八號判例意旨）。查被告丙○○堆置、傾倒廢棄物之面積非窄、其間未
    設有任何防護措施，業據本院履勘屬實一如前述，而證人即臺北縣政府工務局水
    利工程課技士甲○○亦到院結證稱：「如果有照片所示情形，知道行為人就會取
    締，因為這是違法的。」（見本院八十九年九月八日訊問筆錄），足見被告丙○
    ○所為堆置、傾倒廢棄物之行為，確足使該處附近之大漢溪河域可供河水通過之
    河道河面淤積變窄，每逢水量暴增時，水流無法正常宣洩，漫流地面，足以妨礙
    水流，致生公共危險。從而，被告犯行，洵堪認定。
二、核被告丙○○所為，係違反水利法第七十八條第一項第一款之規定，應依同法第
    九十二條之一第一項後段論處。被告丙○○先後多次犯行，時間緊接，犯罪構成
    要件相同，顯係基於概括之犯意為之，係連續犯，應依刑法第五十六條之規定論
    以一罪，並依法加重其刑。被告丙○○自八十七年間至八十八年四月二日二十三
    時三十分許為警查獲前違反水利法之上開犯行，雖未據起訴，惟與其餘已起訴之
    犯行既有連續犯之裁判上一罪關係，本院自得併予審理。爰審酌被告丙○○之犯
    罪動機、目的、手段、品行、智識程度、所生危害及犯罪後坦承犯行，態度尚佳
    ，且事後已將堆置、傾倒之物清理完畢（有照片五幀足憑）等一切情狀，量處如
    主文所示之刑。未查被告丙○○未曾受有期徒刑以上刑之宣告，此有臺灣高等法
    院檢察署刑案紀錄簡覆表在卷足憑，本院認被告丙○○受此偵審訴訟程序及刑之
    宣告等教訓，當益知警惕，應無再犯之虞，所宣告之刑以暫不執行為適當，爰併
    宣告緩刑二年，以啟自新，以勵來茲。
貳、無罪部分：
一、公訴意旨略以：被告乙○○明知臺北縣鶯歌鎮○○段三○三地號旁之未登錄土地
    （起訴書誤繕為臺北縣鶯歌鎮○○○段二五三地號）位於大漢溪行水區域內，未
    經主管機關許可不得任意傾倒廢棄物，竟於八十八年四月二日二十三時三十分許
    與被告丙○○，利用無人之際載運電子廢料及雜物傾倒於該處，並將雜物燃燒，
    足妨礙水流之方向致生公共危險，因認被告丙○○亦涉犯水利法第九十二條之一
    第一項後段之罪云云。
二、按犯罪事實應依證據認定之，無證據不得推定其犯罪事實；又不能證明被告犯罪
    者，應諭知無罪之判決；刑事訴訟法第一百五十四條、第三百零一條第一項分別
    定有明文。又犯罪事實之認定，應憑真實之證據，倘證據是否真實尚欠明確，自
    難以擬制推測之方法，為其判斷之基礎（參照最高法院五十三年臺上字第六五六
    號判例）。其以情況證據（即間接證據）斷罪時，尤須基於該證據在直接關係上
    所可證明之他項情況事實，本乎推理作用足以確證被告有罪，方為合法，不得徒
    憑主觀上之推想，將一般經驗上有利被告之其他合理情況逕予排除（參照最高法
    院三十二年上字第六十七號判例）。
三、公訴人認被告乙○○涉犯上開罪行，無非係以被告乙○○於警訊中坦承陪其兄燃
    燒廢料為其論斷依據；訊據被告僅承認警方查獲時其確曾與被告丙○○於上開處
    所，惟堅決否認有違反水利法之犯行，辯稱：伊未曾於該地堆置、傾倒廢棄物，
    伊於警方查獲時，係前往該地找被告丙○○欲偕同返家，並未一起燃燒廢棄物云
    云。經查：被告乙○○於前開時地陪同被告丙○○燃燒廢棄物一節，業據被告乙
    ○○於警訊中供承無誤（見偵卷第七頁），核與現場照片所示燃燒之情狀相符，
    是被告乙○○所辯未一起燃燒廢料一節固難採信，惟尚不得因其於該處燃燒廢棄
    物即遽予推論其有堆置及傾倒廢棄物之行為。又按被告丙○○將廢棄物堆置、傾
    倒於前揭處所，所犯水利法第九十二條之一第一項後段之罪即已既遂，被告乙○
    ○事後燃燒之行為乃屬學理上所謂之「事後共犯」，本難亦以水利法第九十二條
    之一第一項後段之罪相繩，況且水利法第九十二條之一第一項後段之罪，其規範
    行為並不包含單純「燃燒」廢棄物之行為，此外復查無何積極證據足證被告乙○
    ○有被訴之犯行，揆諸上開說明，既不能證明被告乙○○犯罪，自應為其無罪之
    諭知。
據上論結，應依刑事訴訟法第二百九十九條第一項前段、第三百零一條第一項前段、
水利法第九十二條之一第一項後段，刑法第十一條前段、第五十六條、第七十四條第
一款，判決如主文。
本案經檢察官賴惠慈到庭執行職務。
中      華      民      國      八十九      年     九     月    三十    日
                                      臺灣板橋地方法院刑事第五庭
                                          法  官  陳  鴻  清
右正本證明與原本無異。
如不服本判決應於送達後十日內向本院提出上訴狀。
                                          書記官  林  蔚  然
中      華      民      國      八十九      年     十     月     六     日
附錄本案論罪科刑法條全文：
水利法第九十二條之一
違反第七十八條第一項各款情形之一者，除通知限期回復原狀、清除或廢止違禁設施
外，處六千元以上三萬元以下罰鍰；因而損害他人權益者，處三年以下有期徒刑、拘
役或科或併科四千元以上兩萬元以下罰金；致生公共危險者，處五年以下有期徒刑，
得併科六千元以上三萬元以下罰金。
前項行為人，未在限期內回復原狀、清除或廢止違禁設施者，得按日處罰鍰致回復原
狀、清除或廢止違禁設施完竣之日止；其情節重大者，得沒入其違禁設施及機具。


司法院資訊處製作；財團法人民間司法改革基金會備份。
